臺灣士林地方法院交通事件裁定
　　原處分機關　臺北巿交通事件裁決所
　　受 處分 人　甲○○
右列受處分人因違反道路交通管理處罰條例案件，對於臺北市交通事件裁決所民國九
十二年十一月三日、九十二年十一月二十日所為之處分（原處分案號：北市裁三字第
裁二二－ＡＣＫ二０一二六四號、北市裁三字第裁二二－ＡＣＫ二０一二六五號），
聲明異議，本院裁定如左：
        主  文
異議駁回。
        理  由
一按汽車駕駛人未領有駕駛執照駕車者，處新台幣（下同）六千元以上一萬二千元以
  下罰鍰並當場禁止其駕駛及扣留其車輛牌照；汽車駕駛人迴車時，在禁止左轉路段
  迴車者，處六百元以上一千八百元以下罰鍰，於道路交通管理處罰條例第二十一條
  第一款、第四十九條第三款分別定有明文。
二原處分意旨略以：異議人即受處分人甲○○駕駛ＤＲ－四九三七號自用小客車於民
  國九十二年七月二十八日十八時四十二分時在臺北市○○路與志成街口經警攔停舉
  發有「無照駕駛」及「設有禁止左轉路段迴車」違規，依違反道路交通管理處罰條
  例第二十一條第一項第一款及第四十九條第三款規定，分別處罰一萬二千元（原處
  分案號：北市裁三字第裁二二－ＡＣＫ二０一二六四號）及一千八百元（北市裁三
  字第裁二二－ＡＣＫ二０一二六五號），共計一萬三千八百元等語。
三異議意旨略以：(1)該車於遭員警舉發當時，係停在中正路旁合法停車格內，距志成
  街口尚有五、六公尺之遠，而其坐在右前方乘客座上，正等待駕駛人自斜對面加油
  站兌換完贈品，顯與本案成立要件之「行為發生人」明顯不符。且駕駛人於同日十
  八時三十九分二十六秒在西歐加油站兌換樂透彩一張，幾於同時於十八時四十二分
  為警查獲，依當時之距離、車速顯無可能。(2)因駕駛人至斜對面之西歐加油站兌換
  贈品，視線又為其他車輛所阻，所以員警取締時並未看到駕駛人，僅單憑主觀認定
  車輛必定有人行駛，而判斷其為駕駛人，而在無直接關連及積極證據之情況下，違
  背刑事訴訟法第一百五十四條規定做成不當裁處。(3)本案員警事前排定之勤務內容
  為：「至時，於志成街、中正路口定點取締違規迴轉車輛。」即屬類型之定點
  取締性質。此類舉發案件中，員警有充分時間備妥已裝底片之相機供其「拍照舉證
  」使用。而員警竟無理由而未拍照舉證，是員警若依其職責未能提出可直接證明其
  有違規時，應為有利之處分。(4)當時員警僅向異議人表示要求出示行照、駕照等證
  件，並未告知異議人為何出示證件受檢之事由，而異議人不疑有他，隨即交付相關
  證照接受檢查，未料員警在違背憲法取得異議人之證件後，逕自運用其上登載之個
  人基本資料，向相關單位查詢異議人是否考取駕照等非相關本案成立與否之要件查
  詢；之後竟又扣留其不當取得之證件，故此二件裁處自屬無效。(5)依違反道路交通
  管理事件統一裁罰基準及處理細則（下稱統一裁罰基準及處理細則）第十一條明定
  有關：在受處分人「拒絕簽章」情況下，必須「記明事由」後，始得「視為已收受
  」。然此二件舉發爭議案中，員警未依法規完成「視為已收受」之構成要件。據此
  ，異議人主張因其未構成法定上成立「視為已收受」之要件，致使其「無法可據」
  ，當屬「無理由處罰」云云。
四經查：
  (一)異議人未領有駕駛執照乙節，為異議人所自承，且舉發員警係見到車號ＤＲ—四
    九三七號自小客車從中正路西往東方向至志成街口迴轉，經伊用指揮棒配合哨音
    指示駕駛人靠邊停車後，趨前告知異議人有違規迴轉情事，而當時車上僅有被處
    分人一人坐在駕駛座上之情，經證人即舉發員警于文平到庭證述明確（見本院卷
    第三０頁），而證人于文平依法執行公務，與異議人素無嫌隙，當無構詞設陷之
    理，其證詞堪以採信。又有關本件舉發方式，係經攔停為之，此為卷附舉發違反
    道路交通管理事件通知單（下稱違規通知單）記載甚明，再參酌異議人於聲明異
    議狀內所記載當時左前方尚有二輛被攔停取締未緊鄰路緣之車輛等語，則執勤員
    警在該舉發地點對所有有在禁止左轉路段迴車違規之車輛，係以攔截方式舉發之
    ，應無疑義。是以依執勤員警之舉發方式，既係攔下違規迴轉之車輛後再為舉發
    ，該違規車輛行進、遭到攔阻而後停車之過程，必在執勤員警全程注視之下。況
    衡情執勤員警於攔下違規車輛後，係直接趨往駕駛座旁，告知駕駛人有何違反交
    通法規之情事，並檢驗駕駛人證件後，始製單舉發，殊難想像執勤員警會針對一
    輛未經攔停，尚且熄火停放在合法停車格內之車輛為舉發，或以乘客為舉發對象
    。而依現行法規，亦未要求交通勤務警察在攔截製單舉發時，須輔以科學儀器取
    得證據資料始得舉發，異議人以本件未有照片為憑，而認應受有利之處分，於法
    無據。則依證人于文平之證述，異議人當日確實是無駕駛執照而於前開禁止左轉
    路段駕駛車輛違規迴轉。
  (二)本件證人于文平利用掌上電腦輸入異議人及違規車輛之基本資料，以製作違規通
    知單之時點為違規通知單上所載之十八時四十二分，此經證人于文平證述在卷，
    至ＤＲ—四九三七號車輛雖確於當日十八時三十九分二十六秒，在臺北市○○○
    路與中正路交岔口處之西歐加油站兌換樂透彩券，有卷附之異議人提出之西歐加
    油站兌換表格一張為憑。然查：西歐加油站員工為顧客兌換樂透彩券時，依該公
    司規定流程，除在顛峰時間或車輛眾多人手不足時，原則上欲兌換彩券之顧客需
    將車輛停放在加油站附設投注站門口，以供加油站員工核對顧客所告知之車號與
    停放在投注站門口車輛之車號是否相符，有西歐加油站股份有限公司函及本院公
    務電話紀錄可稽，本件又無其他可信事證足以判斷系爭車輛兌換樂透彩之經過與
    上述西歐加油站公司所規定之流程不符，是系爭車輛係由西歐加油站兌換樂透彩
    券完畢後出發乙節，應可認定。又西歐加油站至舉發地點約為一百二十公尺，當
    時交通流量車速約時速二十至三十公里，此經證人于文平證稱明確，亦為異議人
    所不爭，則依此推算，從西歐加油站至舉發地點，以最低時速二十公里計算，僅
    需耗時二十一點六秒（異議人之計算誤為三分三十八秒），扣除該路程時間，所
    餘時間非不可能完成盤查、舉發之工作。異議人以誤算之數據，空言辯稱未有違
    規之事實，尚不足採。
  (三)證人即異議人之母陶新民固到庭證稱當日係伊駕車，停妥車輛後自行到西歐加油
    站兌換樂透彩券等語，然查證人陶新民為異議人之母親，所為之證述容有偏頗之
    虞，已難採為認定異議人異議有理由之重要基礎，況如證人陶新民所述屬實，但
    證人陶新民亦證稱當下異議人並未告知伊遭開單，於本院詰以是否知悉時，也答
    稱不知情等語，則伊兌換樂透彩券完畢後返回，倘立刻知悉異議人為執勤員警誤
    認為駕駛人而遭舉發之情，當可即時向員警說明，且查本件因異議人遭舉發無照
    駕駛，故為警暫代保管車輛之行車執照，有上開編號北市警交大字第ＡＣＫ二０
    一二六四號違規通知單代保管物件欄之記載可憑，而未隨車攜帶行車執照者，應
    依道路交通管理處罰條例第十四條第二款處罰之，然異議人竟未即時告知證人陶
    新民，喪失即時澄清之機會，亦使證人陶新民蒙受遭舉發有未隨車攜帶行車執照
    違規之危險，實與常理有違。故證人陶新民所為之證述，不足以使本院形成對異
    議人有利之心證。
  (四)按交通勤務警察或依法執行交通稽查任務人員舉發違反道路交通管理事件，應當
    場查記車輛牌照及駕駛人之駕駛執照號碼（或身分證統一號碼），而稽查無照駕
    駛汽車時，除填製通知單外，並當場禁止其駕駛並暫代保管其車輛之行車執照或
    號牌，統一裁罰基準及處理細則第十六條及第十九條第一項第一款定有明文。經
    查：異議人為警攔截停車後，執勤員警請其出示身分證及行車執照查驗，經查明
    有無照駕駛情事後，暫代保管行車執照，與上開行為規範並無不符，況駕車行進
    間為交通勤務警察攔截，縱執勤員警未告知為何行為人須提供證件查驗，依一般
    國民之健全智識，亦可知悉目的乃在查明有無交通違規之情，並供作製發違規通
    知單，登載受處分人基本資料之用。故執勤員警要求異議人出示證件後查驗異議
    人是否領有合法駕駛執照，並未有違憲之瑕疵。異議人就此所指，容有誤會。
  (五)末按統一裁罰基準及處理細則第十一條固規定：「當場舉發者‧‧‧被查獲之駕
    駛人或行為人為受處分人時，應將該通知單填記後交付該行為人簽名或蓋章收受
    之；拒絕簽章者，並記明其事由，視為已收受。」惟違規通知單上縱未記載受處
    分人拒絕簽章之事由，然按處罰機關於裁罰時，應給予違規行為人陳述之機會；
    違規行為人陳述時，得交付違反道路交通事件陳述單，請其自行填明或由處罰機
    關指定人員代為填寫，並由陳述人簽章後處理之，為統一裁罰基準及處理細則第
    四十條所明定，故處罰機關本不以違規通知單上所記載之拒絕簽章理由，為判斷
    是否作成對受處分人不利處分之唯一依據，況倘認在受處分人拒絕簽章時，必須
    記明受處分人拒絕簽章之事由，始合致上開條文之規定，反而徒令執勤員警在製
    單舉發時，須主動探知受處分人拒絕簽章之事由，勢將不必要地造成員警執勤之
    困難，故所謂「記明其事由」，應係指受處分人未在違規通知單之「收受通知聯
    者簽章」欄上簽名或蓋章之事由，而非指受處分人「拒絕簽章」之事由。是本件
    違規通知單上，舉發員警既已在「收受通知聯者簽章」欄內載明「拒簽拒收」，
    即已符合前開統一裁罰基準及處理細則第十一條之規定，而生送達之效力，異議
    人空言指責，並不足採。
五綜上所述，異議人當日確有在前開禁止左轉路段，無照駕駛汽車迴轉之違規，異議
  人所為辯解，不足憑採。從而，原處分機關援引上開規定，以其未領有駕駛執照駕
  車，裁處罰鍰一萬二千元，另在禁止左轉路段迴車，裁處一千八百元，經核並無不
  當。本件異議為無理由，應予駁回。
六另按在禁止左轉路段迴車，違反道路交通管理處罰條例第四十九條第三款規定，依
  道路交通管理處罰條例第六十三條第一項第一款，固應記違規點數一點，然依同條
  第三項規定，凡汽車駕駛人在六個月內，違規記點共達六點以上者，吊扣駕駛執照
  一個月；一年內經吊扣駕駛執照二次，再違反第一項各款所列條款之一者，吊銷其
  駕駛執照，則已受吊扣或吊銷駕駛執照處分者，違規記點即無效果，故同條第二項
  即規定不再予以記點。舉輕以明重，本件受處分人為無照駕駛，本無駕駛執照可供
  吊扣或吊銷，是本件無庸再援引道路交通管理處罰條例第六十三條第一項第一款，
  為違規記點之處分，附此敘明。
據上論斷，應依道路交通案件處理辦法第十九條，裁定如主文。
中      華      民      國    九十三    年      三      月    二十二    日
                                    臺灣士林地方法院交通法庭
                                        法  官  許  碧  惠
右正本證明與原本無異。
如不服本裁定應於送達後五日內向本院提出抗告狀。
                                        書記官  陳  美  英
中      華      民      國    九十三    年      三      月    二十五    日
